臺灣高等法院臺中分院刑事判決　　　　96年度上易字第1866號
上　訴　人　臺灣臺中地方法院檢察署檢察官
被　　　告　甲○○
上列上訴人因被告恐嚇案件，不服臺灣臺中地方法院96年度易字
第3176號中華民國96年8月28日第一審判決（起訴案號：臺灣臺
中地方法院檢察署96年度偵字第3430號），提起上訴，本院判決
如下：
    主  文
上訴駁回。
    理  由
一、公訴意旨略以：被告甲○○於民國95年5月23日11時15分許
    ，在臺中市○區○○路240巷26之9號前，因其所有之機車照
    後鏡反光致照射告訴人乙○○之店內，告訴人乙○○即徒手
    將該機車照後鏡轉動方向，被告甲○○因而心生不滿，竟基
    於恐嚇危害安全之犯意，對告訴人乙○○恐嚇稱：「要是被
    我抓到，要把他手指頭敲斷。」等語，致告訴人乙○○心生
    畏懼而危害於安全。因認被告甲○○涉犯刑法第305條之恐
    嚇危害安全罪嫌。
二、按犯罪事實應依證據認定之，無證據不得認定犯罪事實；不
    能證明被告犯罪者，應諭知無罪之判決，刑事訴訟法第一百
    五十四條第二項、第三百零一條第一項前段分別定有明文。
    又事實之認定，應憑證據，如未能發現相當證據，或證據不
    足以證明，自不能以推測或擬制之方法，為裁判基礎（最高
    法院四十年台上字第八十六號判例意旨參照）。且認定犯罪
    事實所憑之證據，雖不以直接證據為限，間接證據亦包括在
    內；然而無論直接或間接證據，其為訴訟上之證明，須於通
    常一般之人均不致有所懷疑，而得確信其為真實之程度者，
    始得據為有罪之認定，若其關於被告是否犯罪之證明未達此
    程度，而有合理性之懷疑存在時，致使無法形成有罪之確信
    ，依罪證有疑，利於被告之證據法則，即不得遽為不利被告
    之認定（最高法院七十六年台上字第四九八六號判例意旨參
    照）。
三、公訴意旨認被告甲○○涉犯恐嚇危害安全罪行，無非以告訴
    人乙○○之指訴及告訴人所提之監視錄影、錄音光碟為其主
    要論據。訊據被告則堅決否認有何恐嚇告訴人之犯行，辯稱
    ：其因為停放在住家前之機車照後鏡多次遭折反，其不知道
    是誰弄的，事發當時，其發現機車照後鏡又被折反，所以在
    機車前就說「要是被我抓到，要把他手指頭敲斷」等語，其
    並非針對告訴人，也沒有恐嚇人的意思等語。經查：
  (一)被告固於95年5月23日上午11時15分許，在臺中市○區○○
    路240巷26之9號前，因其機車照後鏡多次遭折反，而以閩南
    語說出：「真奇怪，是捉不到，要是被我捉到，要把他手指
    頭敲斷，就真奇怪，又沒怎樣，為什麼每次都要把它翻過去
    ，做人甘著要安呢，若是誰被我捉到，要把他ㄎㄧㄢˋ乎倒
    ，試看看。」等語，此據被告供認屬實，復有告訴人提出之
    錄影帶及錄音光碟可資佐證，並有勘驗筆錄1份附於偵查卷
    可稽。惟告訴人於警詢、偵查中指稱：「她沒有指明要殺誰
    ，因為照後鏡反射是照到我店內，也只有我去動他照後鏡，
    所以我本人認定他是要殺害我。」等語，及於偵查中復指稱
    ：「她站的位置離我的店2、3公尺，我躲在店裏。」等語，
    顯然被告口出上開話語時，告訴人並未在被告目視可及之處
    ，且告訴人係以其主觀之臆測而推定被告係針對其而口出上
    開話語。是就上開錄音內容，尚非足以證明被告係針對告訴
    人而口出前開話語之積極證據。
  (二)又被告是否知悉因其機車照後鏡反射太陽光至告訴人店內，
    致告訴人多次將其機車照後鏡折反一事？原屬有疑，且被告
    對於告訴人之主觀心境，本難探知，究難以告訴人主觀上之
    臆測即遽認被告之前開話語係針對告訴人而來。況檢察官對
    此亦未舉證，且被告於原審及本院始終供稱其並非針對告訴
    人而口出前開話語，當時只是講氣話，並沒有指定對象，且
    其亦不知其機車照後鏡是何人折反的，也未親眼看見告訴人
    動手扳其機車之照後鏡，如果知道是告訴人折的話，應該會
    與他吵架等語。衡諸情理，被告在經常發現其機車照後鏡被
    人無端折反，而於無具體指摘對象之情況下口出上開氣話，
    亦符合一般人之常情。
  (三)綜上說明，並無積極之證據足以證明被告之前開話語係在於
    恐嚇告訴人，自難以告訴人之主觀臆測而遽論被告恐嚇之罪
    刑。
四、原審因認被告之辯解尚可採信，其並無恐嚇告訴人之犯行。
    本件復查無其他積極之證據足以證明被告有何公訴人所指之
    恐嚇危害安全犯行，既不能證明被告犯罪，依法為被告無罪
    判決之諭知，並無違誤。按檢察官就被告犯罪事實，應負舉
    證責任，並指出證明之方法。因此，檢察官對於起訴之犯罪
    事實，應負提出證據及說服之實質舉證責任。倘其所提出之
    證據，不足為被告有罪之積極證明，或其指出證明之方法，
    無從說服法院以形成被告有罪之心證，基於無罪推定之原則
    ，自應為被告無罪判決之諭知（最高法院九十二年台上字第
    一二八號判例參照）。本件查無證據證明被告有何檢察官所
    指之犯行，已詳見前述，而原審判決就卷內證據調查之結果
    ，而為綜合判斷、取捨，認仍無從證明上開被告之言語係針
    對告訴人而為，其得心證之理由已說明甚詳，所為論斷從形
    式上觀察，亦難認有違背經驗法則、論理法則，或有其他違
    背法令之情形，自難任意指為違法。檢察官據告訴人乙○○
    具狀略以︰「被告甲○○常蓄意找機會利用陽光折射，照刺
    告訴人店內，讓告訴人無法工作營業，告訴人必須等候被告
    離開機車或走遠不注意時，方敢調整，因告訴人曾因調整機
    車後視鏡遭被告之子毆打，因此被告於告訴人店前嗆聲係針
    對告訴人，告訴人有錄到被告對著店內兇橫之嘴臉及其所為
    恐嚇言詞，又告訴人之店面寬2公尺、深2公尺半，被告恐嚇
    之時，告訴人於店內距離被告僅2、3公尺，不敢外出，是被
    告確有恐嚇告訴人之意圖」等語之請求上訴理由，認經核尚
    非顯無理由，而提起上訴云云。惟仍未提出其他積極證據證
    明被告有何具體特定之恐嚇危害安全犯行，檢察官之上訴為
    無理由，應予駁回。
據上論斷，應依刑事訴訟法第368條，判決如主文。
本案經檢察官林永義到庭執行職務。
中　　華　　民　　國　　96　　年　　12　　月　　18　　日
            刑事第一庭　審判長法　官　陳  紀  綱
                         　   法　官  姚  勳  昌
                              法  官  張  智  雄
上列正本證明與原本無異。
不得上訴。
                              書記官  謝  雅  惠
中　　華　　民　　國　　96　　年　　12　　月　　18　　日
